【裁判字號】    99,台上,3664
【裁判日期】    990610
【裁判案由】    遺棄
【裁判全文】
最高法院刑事判決            九十九年度台上字第三六六四號
上  訴  人  台灣高等法院高雄分院檢察署檢察官
被      告  甲○○
上列上訴人因被告遺棄案件，不服台灣高等法院高雄分院中華民
國九十七年六月二十六日第二審判決（九十七年度上訴字第七八
一號，起訴案號：台灣高雄地方法院檢察署九十六年度偵字第二
一九五五號），提起上訴，本院判決如下：
    主  文
原判決關於肇事逃逸部分撤銷，發回台灣高等法院高雄分院。
    理  由
本件原判決撤銷第一審關於被告甲○○遺棄部分之科刑判決，改
判論處被告肇事致人傷害逃逸罪刑，固非無見。
惟查：（一）原判決認定被告駕駛自用小貨車與乙○○之機車發
生擦撞時，乙○○當場遭撞擊力道反彈至被告自小貨車車斗上，
並受有右股骨幹骨折、左膝髕骨骨折及右膝開放性傷口併髕骨韌
帶斷裂之傷害等情。但依據卷內被告於警詢、偵查中所供稱：至
人車倒地在路上，我趕緊下車把對方傷者乙○○抬上貨車後車斗
，然後把車開至離事故現場約四點五公里處之產業小路上，再把
乙○○抬下車等語（見警詢卷第二頁第五至七行、偵查卷一第十
五頁倒數第五行以下）；另依現場照片顯示，車禍現場之地上，
似留有一大攤血跡（見警詢卷第十四頁）。上揭證據資料，如果
無訛，乙○○遭撞擊時，似非直接彈至車斗上，而是由被告抬上
貨車，否則在直接撞落車斗情況下，應無在地上留有大片血跡之
可能。實情是否如此？原審未詳加調查審認，遽行判決，自嫌速
斷，難昭折服。（二）刑法第一百八十五條之四肇事遺棄罪之規
定，是為維護交通安全，加強救護，減少被害人之死傷，促使駕
駛人於肇事後，能對被害人即時救護為目的，是該罪之成立是以
行為人有駕駛動力交通工具，而發生有致人死亡或傷害的交通事
故，未停留在事故現場，反而逃逸之事實為已足，本質上為消極
不作為犯。依原判決認定之事實，被告在肇事後，將傷者乙○○
載離車禍現場，隨即在距離現場約四點五公里之偏僻產業道路上
，將雙腳已無法行走而達無自救能力狀態之乙○○拉抬下車後逃
逸，遺棄被害人時，業已離開肇事現場，而後「積極」為另一棄
置被害人之行為，與肇事逃逸「消極」遺棄被害人於車禍現場而
逃離之構成要件有間，應屬刑法第二百九十四條第一項之積極遺
棄罪之範疇。原判決撤銷第一審關於刑法第二百九十四條第一項
遺棄罪之適用，改依同法第一百八十五條之四肇事逃逸罪處斷，
有適用法則不當之違法。上訴意旨執以指摘原判決該部分不當，
非無理由，應認該部分有發回更審之原因。
據上論結，應依刑事訴訟法第三百九十七條、第四百零一條，判
決如主文。
中    華    民    國  九十九  年    六    月    十    日
                      最高法院刑事第十一庭
                          審判長法官  石  木  欽
                                法官  洪  佳  濱
                                法官  韓  金  秀
                                法官  段  景  榕
                                法官  周  煙  平
本件正本證明與原本無異
                                      書  記  官
中    華    民    國  九十九  年    六    月  二十一  日
                                                      Q

司法院資訊處製作；財團法人民間司法改革基金會備份。
